臺灣高等法院民事裁定　　　　　　　　 100年度聲再字第44號
聲　請　人　黃鎮華
上列聲請人因與財政部國有財產局等間拆屋還地等事件，對於中
華民國98年6 月16日本院98年度重再字第22號確定裁定，聲請再
審，本院裁定如下：
    主      文
聲請駁回。
聲請訴訟費用由聲請人負擔。
    理      由
一按當事人對於法院之確定裁定有所不服者，除合於法定再審原
  因得聲請再審外，不容以其他之方法聲明不服，故不服法院確
  定裁定而未以聲請再審之程序為之者，仍應視其為再審之聲請
  ，而依聲請再審程序調查裁判（最高法院85年度台抗字第342
  裁定參照）。查本件聲請人因與相對人財政部國有財產局等間
  拆屋還地等事件，對於民國98年6 月16日本院98年度重再字第
  22號確定裁定（下稱原確定裁定），以「民事聲請狀」聲明不
  服，揆諸前開說明，應視為再審之聲請，合先敘明。
二次按再審之訴，應於30日之不變期間內提起；其期間自判決確
  定時起算，判決於送達前確定者，自送達時起算；其再審之理
  由發生或知悉在後者，均自知悉時起算，提起再審之訴，應以
  訴狀表明再審理由及關於再審理由並遵守不變期間之證據，民
  事訴訟法第500條第1項、第2項，第501條第1項第4款分別定有
  明文。此項規定，於對確定裁定聲請再審準用之（同法第507
  條規定參照）。而所謂表明再審理由，必須指明確定裁判有如
  何合於再審事由之具體情事，始為相當；若僅泛言有何條款之
  再審事由，而無具體情事者，即不能謂已合法表明再審理由，
  其聲請即屬不合法，且毋庸命其補正，逕行駁回之（最高法院
  60年台抗字第688號、61年臺再字第137號、64年台聲字第76號
  判例參照）。查聲請人對本院96年度重上字第363 號確定判決
  提起再審之訴（案列98年度重再字第22號），經原確定裁定以
  其未表明任何法定「再審理由」，亦未敘明上開確定判決有何
  「合於法定再審事由之具體情事」，其再審之訴為不合法為由
  ，而裁定駁回其再審之訴，聲請人於98年6 月25日收受上開裁
  定正本，該裁定於98年7 月15日即行確定，有本院民事書記官
  辦案進行簿附卷可稽。茲再審原告復於100年8月30日提起本件
  再審聲請（見聲請人「民事聲請狀」上收狀日期戳），顯已逾
  30日之不變期間，聲請人並未提出其遵守不變期間之證據，依
  前開規定，其聲請即非合法。又聲請人未明確主張依同法第49
  6條第1項何款事由聲請再審，其僅泛言原確定裁定有瑕疵，應
  予廢棄云云，並無具體情事，依上開說明，難認已合法表明再
  審理由。因此，本件聲請再審程式為不合法，應予駁回。
三末按聲請再審為前訴訟程序之再開或續行，其當事人應以前訴
  訟程序之當事人及原確定裁判既判力所及之人為限，故僅前訴
  訟程序之當事人或原確定裁判既判力所及之人始得聲請或對之
  為聲請。查聲請人所提出之聲請狀中所列之相對人莊翠雲、陳
  官保，並非原確定裁定之當事人或其既判力所及之人，依上說
  明，聲請人不得對之聲請再審，其聲請亦非合法。
四據上論結，本件聲請為不合法。依民事訴訟法第507條、第502
  條第1項、第95條、第78條，裁定如主文。
中    華    民    國   100    年    9     月    20    日
                    民事第十二庭
                        審判長法  官  吳謀焰
                              法  官  李瑜娟
                              法  官  李昆曄
正本係照原本作成。
如不服本裁定，應於收受送達後10日內向本院提出抗告狀，並應
繳納抗告費新台幣１千元。
中    華    民    國   100    年    9     月    20    日
                              書記官  莊昭樹